臺灣臺中地方法院刑事判決　　　　　　　　　　　九十一年度豐簡上字第三七四號
　　上　訴　人　丙○○
　　即　被　告
右上訴人因家庭暴力防治法之傷害案件，不服本院豐原簡易庭九十一年度豐簡字第三
００號中華民國九十一年七月三十日第一審簡易判決（聲請案號：九十一年度偵字第
一０七五八號）提起上訴，本院管轄之第二審合議庭判決如左：
    主  文
上訴駁回。
丙○○緩刑參年。緩刑期間付保護管束。
    事  實
一、丙○○係乙○○之孫，兩人間具有家庭暴力防治法第三條第三款之家庭成員關係
    。於民國九十一年四月四日下午七時二十分許，因丙○○與其父林清龍在台中縣
    大雅鄉○○○路二一號住處發生爭執，林清龍即電請其兄甲○○前往處理，甲○○即與其母乙○○一同至該處，因丙○○當時辱罵林清龍，乙○○即上前質問丙○○，而引起丙○○之不悅，竟基於普通傷害之犯意，動手毆打乙○○，致乙○○上門牙斷裂、右肩及右腳挫傷合併瘀血。
二、案經乙○○訴由台中縣警察局豐原分局報請臺灣臺中地方法院檢察署檢察官偵查
    後聲請以簡易判決處刑。
    理  由
一、訊據上訴人即被告（以下簡稱被告）丙○○坦承於上開時地動手毆打告訴人乙○○，惟否認有致乙○○之上門牙斷裂及腳部、肩部受傷之事實，辯稱：伊並無傷
    害之故意，當時係因祖母乙○○出手打伊，第二次想再出手時，伊才以手擋住祖
    母，因此不小心將祖母推倒，而祖母之腳部、肩部有無被伊打到，伊不知道，且
    祖母牙齒早已掉落，目前均使用活動式假牙，應無上門牙斷裂之情事云云。惟查
    ，告訴人乙○○及證人甲○○均證稱：當時是乙○○過去質問被告，被告回嘴說
    是罵祖母（乙○○），並站起來用手打乙○○等語，已證明被告當時係直接故意
    傷害告訴人無訛，且刑法上所謂故意，係「行為人對於構成犯罪之事實，明知並
    有意使其發生」，或「行為人對於構成犯罪之事實，預見其發生而其發生並不違
    背其本意」（參刑法第十三條），本件被告亦自承，因其年輕施力不當，而祖母
    已有年歲，因此不小心將祖母推倒等語，則其既知其年輕施力不當，而祖母已有
    年歲，應可預知其推倒會使祖母受傷，而其竟仍故意為之，並果真致告訴人跌倒
    受傷，則其有不確定之故意亦可認定，所辯自不足採。另告訴人乙○○除受有右
    肩及右腳挫傷合併瘀血外，其上門牙亦斷裂四顆，亦有清泉綜合醫院之診斷證明
    書一件附卷可稽，且告訴人乙○○亦證稱，該四顆牙齒其中有一顆是真牙等語，
    是被告辯稱告訴人所斷裂之四顆牙齒均是假牙云云，顯無足採，事證明確，被告
    犯行洵堪認定。
二、查被告係告訴人之孫，二人現為直系血親，具有家庭暴力防治法第三條第三款之
    家庭成員關係，被告故意對告訴人實施傷害之家庭暴力行為，核係犯家庭暴力防
    治法第二條第二項、刑法第二百七十七條第一項之傷害罪，且告訴人係被告之祖
    母，為其直系血親尊親屬，應依刑法第二百八十條之規定加重其刑。被告上訴意
    旨略稱：(1)上訴人並無傷害之故意；(2)祖母牙齒早已掉落，目前均使用活動式假
    牙，應無上門牙斷裂之情事云云，並無足採。原審認被告犯傷害直系血親尊親屬
    罪，事證明確，因而援引刑法第二百七十七條第一項、第二百八十條、第四十一
    條第一項，罰金罰鍰提高標準條例第一條前段、第二條，對被告判處有期徒刑五
    月，如易科罰金，以三百元折算一日，其認事用法及量刑均屬妥適，被告上訴為
    無理由，應予駁回。惟本院審酌被告前未曾受有期徒刑以上刑之宣告，有臺灣高
    等法院被告全國前案紀錄表在卷可按，而被告所犯該罪本屬告訴乃論而得於第一
    審言詞辯論終結前撤回告訴，而被告於第一審判決後已得告訴人之諒解而具狀撤
    回告訴，有刑事撤回告訴狀可參，並經告訴人當庭陳明屬實，被告經此教訓，當
    知警惕而無再犯之虞，本院綜核各情，所宣告之刑，認以暫不執行為適當，併予
    宣告緩刑三年，且依家庭暴力防治法第三十條第一項之規定諭知付保護管束，以
    啟自新。
三、被告丙○○經合法傳喚，無正當之理由不到庭，爰不待其陳述逕行判決，附此敘
    明。
據上論斷，應依刑事訴訟法第四百五十五條之一第三項、第三百六十八條、第三百七
十一條，刑法第七十四條第一款，家庭暴力防治法第三十條第一項，判決如主文。
中      華      民      國      九十一      年      十一    月    十一  日
                                  臺灣臺中地方法院刑事第一庭
                                      審判長法官  王國棟
                                            法官  陳慧珊
                                            法官  郭瑞祥
右正本證明與原本無異。
不得上訴。
                書記官
中    華    民    國      九十一      年       十一      月     十一    日
